最高法院刑事判決　　　　　　九十六年度台上字第二六九七號
上　訴　人　甲○○
　　　　　　乙○○
上列　一人
選任辯護人　吳剛魁律師
上列上訴人等因強盜案件，不服台灣高等法院高雄分院中華民國
九十六年一月三十一日第二審判決（九十五年度上訴字第一八六
七號，起訴案號：台灣高雄地方法院檢察署九十五年度偵字第八
八三八、一○八三七號），提起上訴，本院判決如下：
    主  文
上訴駁回。
    理  由
一、關於乙○○部分
按刑事訴訟法第三百七十七條規定：上訴於第三審法院，非以判
決違背法令為理由，不得為之。是提起第三審上訴，應以原判決
違背法令為理由，係屬法定要件。如果上訴理由狀並未依據卷內
訴訟資料，具體指摘原判決不適用何種法則或如何適用不當，或
所指摘原判決違法情事，顯與法律規定得為第三審上訴理由之違
法情形，不相適合時，均應認其上訴為違背法律上之程式，予以
駁回。本件原判決認定上訴人乙○○結夥甲○○及自稱「黃昭仁
」之成年男子，於民國九十五年三月二十一日凌晨三時許，攜帶
折疊刀一支，駕駛其父所有ＹＯ－七二一○號小客車，將甲○○
所有西瓜刀、水果刀各一支放置在車內。共同驅車前往高雄市○
○路一四五號前，由乙○○持一支Ｔ型扳手破壞車鎖而竊取林忠
宏所有之車牌號碼ＹＨ－二八五八號小客車後，甲○○自ＹＯ－
七二一○號車內取出上開西瓜刀、水果刀，放入ＹＨ－二八五八
號車內，乙○○則將ＹＯ－七二一○號車駛至同上鼎新路一四七
號對面停放，再駕駛ＹＨ－二八五八號小客車，搭載甲○○、「
黃昭仁」，共同驅車沿途找尋強盜目標。嗣於同日凌晨四時三十
分許，途經高雄市○○區○○路上，適見王淳育單獨一人駕駛Ｂ
ＭＷ車牌號碼ＺＸ－六三五六號小客車，即尾隨在後，俟其駛至
高雄市○○區○○路四十三號前路邊停車，並下車開啟車庫之際
，遂由「黃昭仁」持水果刀下車架住王淳育頸部，再由甲○○持
西瓜刀前往助勢，乙○○則坐在車上把風接應，甲○○與「黃昭
仁」持刀喝令王淳育交付財物，致使不能抗拒，因而交付黑色皮
夾一只（內含有新台幣一萬五千元、駕駛執照、國民身分證、健
保卡、中國信託金融卡、中國信託現金卡）及手機二支，甲○○
並自王淳育車內取走紅色外套一件及香菸後，旋即跑回乙○○所
駕駛之汽車逃逸，王淳育乃記下車號報警而查獲乙○○及甲○○
，「黃昭仁」則趁隙逃逸等情。因而維持第一審關於論處乙○○
共同犯攜帶兇器結夥強盜罪刑部分之判決，駁回其在第二審之上
訴，已綜核全部卷證資料，詳加斟酌論斷，敘明其所憑之證據及
認定之理由，而以乙○○否認犯罪所持之辯解為不足採，予以指
駁綦詳，俱有卷存之證據資料可資覆按。從形式上觀察，並無判
決違背法令之情形存在。按共同實施犯罪行為，在合同意思範圍
內，相互利用他人之行為，以達其犯罪之目的，原不必每一階段
均參與，祇須分擔犯罪行為之一部，即應對於全部所發生之結果
共同負責，且倘犯罪結果係因共犯之合同行為所致者，無論出於
何人所加，在共犯間均應同負全部之責，並無分別何部分為孰人
下手之必要。而共同正犯之意思聯絡，不限於事前有所協議，於
行為當時，基於相互之認識，以共同犯罪之意思參與者，亦無礙
於共同正犯之成立。又共同正犯，除法律依其首謀、下手實施或
在場助勢等參與犯罪程度之不同，而異其刑罰之規定時，各參與
不同程度犯罪行為者之間，不能適用刑法總則共犯（修正後之共
同正犯）之規定外，其餘仍應引用刑法第二十八條共同正犯之規
定處斷。乙○○結夥甲○○及「黃昭仁」，由乙○○攜帶折疊刀
一支，甲○○攜帶西瓜刀、水果刀各一支。共同驅車前往高雄市
○○路一四五號前，由乙○○持一支Ｔ型扳手破壞車鎖而竊取林
忠宏之小客車後，再駕駛林忠宏之小客車，共同驅車前往高雄市
三民區○○路四十三號前，由「黃昭仁」持水果刀下車架住王淳
育頸部，再由甲○○持西瓜刀前往助勢，乙○○則坐在車上把風
接應，甲○○與「黃昭仁」持刀喝令王淳育交付財物，致使不能
抗拒，而交付身上財物。則乙○○與甲○○、「黃昭仁」間，顯
係在合同意思範圍內，相互利用他人之行為，以達其犯罪之目的
，雖各人祇分擔犯罪行為之一部，仍應對於全部所發生之結果共
同負責；又其事前縱未有協議，但於行為當時，基於相互之認識
，以共同犯罪之意思參與，亦無礙於共同正犯之成立，原判決以
攜帶兇器結夥強盜罪之共同正犯問擬，自屬正當合法。至於「黃
昭仁」是否為首謀？並無礙於乙○○之應成立結夥強盜罪。自無
再傳喚「黃昭仁」之必要，原審未依聲請為無益之調查，尤無違
誤之處。又查證據之取捨及其證明力之判斷，屬於事實審法院之
職權，苟其所為之判斷，並不違背經驗法則及論理法則，即不能
任意指為違背法令，而執為合法之第三審上訴理由。而認定犯罪
事實所憑之證據，並不以直接證據為限，間接證據亦包括在內，
審理事實之法院綜合卷內之直接、間接證據，本於推理作用，於
通常一般之人均不致有所懷疑，得確信其為真實之程度者，即非
不得據之為有罪之認定。至證人之陳述有部分前後不符，或相互
間有所歧異時，究竟何者為可採，法院仍得本其自由心證予以斟
酌，非謂一有不符或矛盾，即應認其全部均為不可採信，若其基
本事實之陳述，果與真實性無礙時，仍非不得予以採信。而原判
決採信證人之部分證言時，當然排除其他部分之證言，縱未於判
決理由內說明捨棄他部分證言之理由，仍於判決本旨無生影響。
原判決論處乙○○共同犯攜帶兇器結夥強盜罪刑，係綜合乙○○
及共同被告甲○○之部分自白（甲○○並依人證程序具結為證述
），被害人王淳育、林忠宏之指訴，贓物認領保管單、車輛照片
暨扣案之折疊刀、西瓜刀、水果刀等直接、間接證據，本於推理
作用，確信其為真實之程度，而為有罪之認定，並非單採告訴人
之指訴為論斷之依據。其採證並無違背證據法則。其中關於乙○
○對於事前有無強盜之謀議，及被害人王淳育對於何人持刀下手
強盜其財物？前後供述不一，究以何者為可採？乙○○與甲○○
、「黃昭仁」有無行為之分擔？本案究係強盜行為，抑為討債糾
紛等事項，此乃原審取捨證據及證據證明力判斷職權之合法行使
，其所為判斷，尚無悖乎一般經驗法則，自不得指為違法。而原
判決採信共同被告甲○○為證人時之部分證言時，當然排除其他
部分之證言，縱未於判決理由內說明捨棄他部分證言之理由，仍
於判決本旨無生影響，自不得據為上訴第三審之適法理由。復按
刑事訴訟法第一百六十六條規定：當事人、代理人、辯護人及輔
佐人聲請傳喚之證人、鑑定人，於審判長為人別訊問後，由當事
人、代理人或辯護人直接詰問之。被告如無辯護人，而不欲行詰
問時，審判長仍應予詢問證人、鑑定人之適當機會。共同被告甲
○○於偵查中之陳述，對乙○○而言雖為被告以外之人於審判外
之陳述，但第一審審判長對甲○○為人別訊問後，已由乙○○之
指定辯護人李淑妃律師直接詰問，審判長並給予乙○○詢問證人
之適當機會，乙○○不欲行詰問（第一審卷第一七至二○頁），
原審認甲○○已供述明確，別無再行訊問之必要，而未再重複進
行詰問，其所踐行之訴訟程序，並無不當。末按被告以外之人於
偵查中向檢察官所為之陳述，除顯有不可信之情況者外，得為證
據，刑事訴訟法第一百五十九條之一第二項亦定有明文，告訴人
王淳育及共同被告甲○○之偵訊筆錄，業經渠等具結擔保證詞之
真實性，並均於第一審法院審理時到庭具結，而經檢察官、被告
及辯護人行對質、詰問在案，其於偵查中之供述又無不法取供情
形，其供述自有任意性，並無顯有不可信之情況，原審認具有證
據能力，而採為乙○○不利之認定，其採證亦無違背證據法則。
乙○○上訴意旨置原判決上開明確論斷於不顧，對原審取捨證據
及證據證明力判斷之審判職權行使，任憑己見，或就同一證據資
料為相異之評價，或就不影響於判決本旨事項再為事實上之爭辯
，均與法律規定得為第三審上訴理由之違法情形，不相適合，其
上訴為違背法律上之程式，應予駁回。
二、關於甲○○部分
查第三審上訴書狀，應敘述上訴之理由，其未敘述者，得於提起
上訴後十日內補提理由書於原審法院，已逾上述期間，而於第三
審法院未判決前仍未提出上訴理由書狀者，第三審法院應以判決
駁回之，刑事訴訟法第三百八十二條第一項、第三百九十五條後
段規定甚明。本件上訴人甲○○因犯刑法第三百三十條第一項案
件之罪，不服原判決，於九十六年二月二十六日提起上訴，並未
敘述理由，迄今逾期已久，於本院未判決前仍未提出，依上開規
定其上訴自非合法，應併予駁回。
據上論結，應依刑事訴訟法第三百九十五條，判決如主文。
中　　華　　民　　國　九十六　年　　五　　月　 十七 　日
                      最高法院刑事第二庭
                          審判長法官  紀　俊　乾
                                法官  黃　正　興
                                法官  陳　東　誥
                                法官  石　木　欽
                                法官  林　立　華
      本件正本證明與原本無異
                                      書  記  官
中　　華　　民　　國　九十六　年　　五　　月　二十一　日
                                                Ａ
